【裁判字號】    92,台上,1964
【裁判日期】    920912
【裁判案由】    給付離職金
【裁判全文】
最高法院民事判決                              九十二年度台上字第一九六四號
    上  訴  人  彰化縣鐵工業職業工會
    法定代理人  王樹林
    訴訟代理人  游蕙菁律師
    被 上訴 人  甲○○
                乙○○
右當事人間請求給付離職金事件，上訴人對於中華民國九十年七月十日台灣高等法院
台中分院第二審判決（八十九年度勞上字第一七號），提起上訴，本院判決如左：
    主  文
上訴駁回。
第三審訴訟費用由上訴人負擔。
    理  由
本件被上訴人主張：被上訴人甲○○、乙○○原任上訴人之秘書或幹事，民國八十八
年七月間上訴人藉故將伊等解聘，乃於同年八月二十六日同意給付甲○○、乙○○離
職金新台幣（下同）六十四萬六千八百元、三十八萬三千六百元，並當場由其常務理
事陳建銘、常務監事李健民及秘書甲○○填具金額一百零三萬零四百元、日期八十八
年八月三十日及蓋妥印鑑之上訴人設於台中商業銀行員林分行第000000000
000號活期儲蓄存款帳戶取款單，交予伊等領款，惟上訴人嗣竟通知銀行止付，迄
今仍未給付等情，爰求為命上訴人給付甲○○六十四萬六千八百元、乙○○三十八萬
三千六百元，及均自八十八年八月三十一日起算法定遲延利息之判決。
上訴人則以：被上訴人之考績經伊臨時理事會評定為丁等，依內政部頒佈之工會會務
工作人員管理辦法第二十四條、第二十八條之規定，即應解聘，且被上訴人乙○○亦
係無給職之會務工作人員，是被上訴人應不得請領退職金。又八十六年八月二十六日
僅辦理移交事宜，並非召開理事會會議，且在場數位理事同意蓋具取款條予被上訴人
，亦係受渠等要脅所致，故系爭離職金之給付，並未經伊理事會會議決議通過及報請
主管機關核備，顯屬無權代理。況依行政院勞工委員會函之釋示，被上訴人甲○○僅
得請領三個月又八十天之資遣費共二十萬四千元，且被上訴人就伊財產尚未移交清楚
，伊亦得為同時履行之抗辯等語，資為抗辯。
原審審理結果，以：被上訴人甲○○、乙○○原任上訴人之秘書或幹事，於八十八年
七月間遭上訴人解聘，上訴人之常務理事陳建銘、常務監事李健民及秘書甲○○因而
於同年八月二十六日填具金額一百零三萬零四百元、日期八十八年八月三十日及蓋妥
印鑑之上訴人設於台中商業銀行員林分行第000000000000號活期儲蓄存
款帳戶取款單，交予被上訴人領款作為離職金之給付，惟上訴人嗣向銀行為止付之通
知，迄今仍未給付之事實，為兩造所不爭，並有取款憑條可證，自為真實。雖上訴人
抗辯系爭離職金之給付並未經其理事會會議決議通過，但查證人黃聲鍍、蔡素麗均為
上訴人之理事，且參與八十八年八月二十六日移交事宜，對當時情形亦應知悉甚詳，
故彼等於第一審證稱是日經上訴人之召集，所有理事均到場辦理移交事宜，兩造協商
後，上訴人同意給付被上訴人離職金，並開具上開取款條予被上訴人等語，應屬可採
。而依據證人即上訴人第五屆常務理事陳建銘及上訴人第五、六屆常務監事李健民所
證「八十八年八月二十六日被上訴人辦理移交，全部理監事均到場，伊依協商結果於
取款條蓋章（斯時至少有三分之二以上的人在場），並交予被上訴人領款，如有理事
不同意，伊即不會蓋章」；「伊接獲通知於八十八年八月二十六日到場監督會務人員
之交接，當日在場理事與被上訴人達成協議，同意給付被上訴人離職金，遂用印於取
款條上」等詞，陳建銘既通知理監事於八十八年八月二十六日被上訴人辦理移交時到
場，且全部理監事亦均到場，上訴人所辯非全部理事在場，當日並未開會云云，即無
足採。至上訴人之理事王樹林表示依法有據始得給付被上訴人離職金一節，則非不同
意給付，且依上訴人章程第二十九條之規定，即令王樹林未同意，亦無礙上訴人前開
理事會決議之效力。準此，上訴人之理事會應已決議給付被上訴人系爭離職金，而決
議給付之金額固高於資遣費最低標準，惟工會為法人，由理事會處理工會一切事務，
對外代表工會，為工會法第二條、第十五條所明定，上訴人仍應依約給付。又上訴人
就其同意給付系爭離職金係受被上訴人脅迫所致，並未舉證以實其說，且觀之交接清
結證明書所載內容「查卸任秘書甲○○將任內經營事項分別造冊移交常務理事陳建銘
，會同監交人常務監事李健民照冊盤交清處，接收無訛，特此證明」，亦足認被上訴
人確已完成移交，至上訴人提出之臨時理事會會議記錄，則係其片面製作之文書，無
法證明被上訴人有何未交接之事項，故上訴人辯稱受脅迫始同意給付離職金，並為同
時履行之抗辯，亦不可採。綜上所述，被上訴人依約請求上訴人給付甲○○六十四萬
六千八百元、乙○○三十八萬三千六百元，及均自八十八年八月三十一日起至清償日
止，按年息百分之五計算之利息，自屬有據，應予准許，為其心證之所由得。並說明
兩造其餘攻擊防禦方法無礙本件判決結果，因而維持第一審所為上訴人敗訴判決，駁
回其上訴，經核於法並無違誤。上訴人提出第三審不得斟酌之新證據，並就原審取捨
證據、認定事實之職權行使，指摘原判決不當，聲明廢棄，非有理由。
據上論結，本件上訴為無理由，依民事訴訟法第四百八十一條、第四百四十九條第一
項、第七十八條，判決如主文。
中      華      民      國    九十二    年      九      月     十二     日
                              最高法院民事第一庭
                                  審判長法官  李  錦  豐
                                        法官  楊  鼎  章
                                        法官  吳  麗  女
                                        法官  謝  正  勝
                                        法官  陳  國  禎
      右正本證明與原本無異
                                              書  記  官
中      華      民      國    九十二    年      九      月    二十九    日
                                                                        Ａ


司法院資訊處製作；財團法人民間司法改革基金會備份。
